【裁判字號】    90,訴,625
【裁判日期】    900604
【裁判案由】    偽造文書
【裁判全文】
臺灣板橋地方法院刑事判決                            九十年度訴字第六二五號
    公  訴  人  臺灣板橋地方法院檢察署檢察官
    被      告  丁○○
    選任辯護人  廖克明
右列被告因偽造文書案件，經檢察官提起公訴（八十九年度偵字第一六二七一號），
本院判決如左：
    主  文
丁○○行使偽造私文書，足以生損害於公眾及他人，處有期徒刑參月，如易科罰金，
以參佰元折算壹日。台北縣警察局（88）北縣警交乙字第○二七一八二四號舉發違反
道路交通管理事件通知單（通知聯、移送聯、迴覆聯）之被通知人收執聯偽簽「甲○○」之署押各壹枚、台北縣信義拖吊保管場登記領結卡具領人欄偽簽「甲○○」之署
押壹枚，均沒收。
    事  實
一、丁○○原為設在台北縣土城市○○路十二號，楊修汽車企業社負責人，民國（下
    同）八十八年十二月間，準備以新台幣（下同）二十萬元之代價，頂讓上開企業
    社及車牌號碼ＢＪ－二六一一號自小客車予綽號「番王」之不詳姓名人，該人則
    以換貼該人照片方式而變造之甲○○身分證一枚（該身分證係甲○○於十幾年前
    在不詳地點所遺失，經不詳姓名之人換貼「番王」照片，變造該身分證），交不
    知情之丁○○收受，據以辦理頂讓手續。八十八年十二月十六日上午七時二十五
    分，因上開自小客車違規停放在台北縣板橋市○○路二三五號附近遭拖吊，丁○○旋持前開身分證，於同日八時許至台北縣板橋市○○路二三五號「信義拖吊場
    」領車，明知自已未經「番王」之同意或授權，仍在該拖吊場內，在台北縣警察
    局（88）北縣警交乙字第○二七一八二四號舉發違反道路交通管理事件通知單之
    通知聯上被通知人收執欄偽簽「甲○○」之署押一枚，表示收到該通知單，再接
    續於台北縣信義拖吊保管場登記領結卡上，具領人欄偽簽「甲○○」之署押一枚
    ，以示業已領取前開被拖吊之車輛後，復持交承辦人員處理，足以生損害於內政
    部警政署公路警察局對於處理交通管理事件之正確性及甲○○。嗣於八十九年三
    月十八日甲○○以郵寄方式辦理換發駕駛執照時，因有上開舉發單之罰鍰未繳清
    ，無法辦理，始循線查悉上情。
二、案經台北縣警察局板橋分局報請台灣板橋地方法院檢察署檢察官偵查起訴。
    理  由
一、訊據被告丁○○固坦承於右揭時地持變造之甲○○身分證領取遭拖吊之自小客車
    ，並以甲○○之名義簽名，惟矢口否認有何偽造文書犯行，辯稱：因當時未攜帶
    其他證件，經伊打電話回店內要求「番王」會同領車，「番王」則授權伊代領，
    當時承辦人員亦稱可行，始以甲○○之身分證領車，並應承辦員警及拖吊場人員
    要求以甲○○名義簽名云云。惟查：被告於偵查中自承：八十八年約十一至十二
    月，因伊經營之楊修汽車企業社店舖租約到期，電機設備連同車牌號碼ＢＪ－二
    六一一號自小客車欲行轉售，與二不詳姓名之年輕人談妥，約定轉讓總價二十萬
    元，有伊當時之員工丙○○在場，該二人付十萬元後，因辦理車輛過戶須身分證
    ，即由其中一位交付「甲○○」之身分證，由伊辦理車輛過戶手續。嗣伊在買者
    搬遷設備時，即告知二位年輕人，該車於昨日（即八十八年十二月十六日）」因
    路邊違規於領車時未帶證件，在車上找不到自己證件，曾拿買者身分證（即變造
    之甲○○身分證）領車等情，並將違規舉發單及罰金交由該二人。該二人聽到即
    表示不要買車，亦不辦理過戶，並索回前開身分證，亦有證人乙○○在場（參見
    偵查卷第三十八頁，被告答辯狀），顯見被告未經「番王」授權即擅簽「甲○○
    」姓名，被告事前之偽造行為，不因被害人事後之知悉或同意而得解免刑責。
    雖證人丙○○於本院審理時證稱：被告將企業社及一部喜美汽車頂讓給綽號「番
    王」之人（即持變造甲○○身分證之人），事發當日，因有人要來修車，被告要
    我早一點來，後來因車子被拖吊，被告打電話給「番王」，要「番王」與他一起
    去，但「番王」表示身分證在車上，要被告買早餐時順便幫他領車回來等語。惟
    依被告於偵查中之答辯，證人丙○○僅知有綽號「番王」者欲頂讓被告之企業社
    ，至被告如何領得拖吊車輛，丙○○當時並不知情，且丙○○原係受僱於被告，
    其於本院所證顯係臨訟杜譔，迴護被告之詞，自難採信。此外有經變造之甲○○
    身分證一枚、被告偽簽之舉發單、台北縣信義拖吊保管場登記領結卡影本在卷可
    稽，被告所辯顯係事後卸責之詞，諉難採取，其犯行事證明確，足以認定。
三、按交通違規人冒用他人名義在違反道路交通管理事件通知單上簽署後，由執行警
    員交付通知聯收領，依習慣即係表示領取該通知單之通知聯之證明，與收據性質
    相同，核被告冒用甲○○之名在舉發單、拖吊場領結卡上偽簽「甲○○」之署押
    ，所為係犯刑法第二百十條之偽造私文書罪，其於舉發單上偽簽署押、於領結卡
    上簽名表示具領車輛，顯然於該文書之內容有所主張，並持交承辦人員處理，應
    構成同法第二百十六條、第二百十條之行使偽造私文書罪，其偽造署押為偽造私
    文書之階段行為，偽造之低度行為則為行使之高度行為所吸收，均不另論罪。爰
    審酌被告犯罪之動機、目的、手段，犯罪時所受之刺激及其品性、生活狀況、智
    識程度、犯罪所生之損害，及犯罪後坦承所犯等一切情狀，量處如主文所示之刑
    ，以示懲儆，並諭知易科罰金之折算標準。查刑法第四十一條業於九十年一月四
    日經立法院修正通過，並經總統於九十年一月十日公布，而於同年一月十二日生
    效施行，其修正條文為：「犯最重本刑為五年以下有期徒刑以下之刑之罪，而受
    六個月以下有期徒刑或拘役之宣告，因身體、教育、職業、家庭之關係或其他正
    當事由，執行顯有困難者，得以一元以上三元以下折算一日，易科罰金。但確因
    不執行所宣告之刑，難收矯正之效，或難以維持法秩序者，不在此限。」「併合
    處罰之數罪，均有前項情形，其應執行之刑逾六月者，亦同」，核與修正前刑法
    第四十一條相較，修正後條文顯較有利於被告，故本件既符合修正後刑法第四十
    一條之情形，自應依刑法第二條規定，依修正後刑法第四十一條規定諭知易科罰
    金之折算標準，合此說明。
三、雖被告僅於台北縣警察局（88）北縣警交乙字第○二七一八二四號舉發違反道路
    交通管理事件通知單之被通知人收執聯偽簽「甲○○」之署押一枚，然移送聯、
    迴覆聯上亦有因被告簽一聯，而透至之「甲○○」署押各壹枚；被告於台北縣信
    義拖吊保管場登記領結卡具領人欄偽簽「甲○○」之署押一枚，無論屬於犯人與
    否，均依法沒收。
據上論斷，應依刑事訴訟法第二百九十九條第一項前段，刑法第二百十六條、第二百
十條、第二百十九條、第二條第一項前段、第四十一條第一項，罰金罰鍰提高標準條
例第一條前段、第二條，判決如主文。
本案經檢察官簡美慧到庭執行職務。
中      華      民      國    九十      年      六      月      四      日
                                      台灣板橋地方法院刑事第四庭
                                          法  官  王  敏  慧
右正本證明與原本無異
如不服本判決應於送達後十日內向本院提出上訴狀
                                          書記官  廖  美  紅
中      華      民      國    九十      年      六      月      七      日
附錄本案論罪科刑法條全文：
刑法第二百十條
偽造、變造私文書，足以生損害於公眾或他人者，處五年以下有期徒刑。
刑法第二百十九條
偽造之印章、印文或署押，不問屬於犯人與否，沒收之。


司法院資訊處製作；財團法人民間司法改革基金會備份。
